臺灣臺南地方法院刑事判決
　　公　訴　人　臺灣臺南地方法院檢察署檢察官
　　被　　　告　辛○○
右列被告因竊佔案件，經檢察官提起聲請以簡易判決處刑（聲請簡易判決處刑案號：
九十二年度偵字第一二三五九號），本院認不宜以簡易判決處刑，改依通常程序審理
並判決如左：
    主    文
辛○○無罪。
    理    由
一、本件公訴意旨略以：被告辛○○與告訴人丙○○曾在台南縣鹽水鎮○○里○○路
    一四三號合夥開設「喜來登保齡球館」，嗣於民國八十九年五月間「喜來登保齡
    球館」因經營不善而結束營業，遂由被告收購告訴人等股東之股份，並於同年六
    月一日向告訴人承租上開建物（左側三層樓之附屬建物除外）更名為「鹽水保齡
    球館」繼續營業。詎被告竟意圖為自己不法之利益，於八十九年十月間某日，將
    上開「鹽水保齡球館」左側附屬建物（以下簡稱系爭建物）之三樓，充為員工宿
    舍，予以竊佔，而令不知情之員工丁○○、戊○○二人搬入宿舍內居住。因認被
    告涉有刑法第三百二十條第二項之竊佔罪嫌云云。
二、公訴人認被告涉有刑法第三百二十條第二項之竊佔罪嫌，無非係以告訴人之指訴
    、證人庚○○之證述及房屋租賃契約書為其論據。訊據被告固坦承曾同意其員工
    丁○○、戊○○居住於系爭建物之三樓，惟否認有何竊佔犯行，辯稱：喜來登保
    齡球館原係其與告訴人合夥出資開設，系爭建物亦係合夥事業共同出資搭建，未
    保存登記，作為員工宿舍之用，嗣因喜來登保齡球館經營不善，於八十九年五月
    間結束營業，其乃收購告訴人及其他股東之股份，將喜來登保齡球館更名為鹽水
    保齡球館經營保齡球及撞球，並於八十九年五月間因裝潢球館之需，令其員工丁○○、戊○○居住於系爭建物之三樓，其於八十九年五月三十一日與告訴人簽訂
    房屋租賃契約時，因告訴人已將系爭建物之一樓出租予案外人己○○，二樓由告
    訴人之女友即證人庚○○居住，三樓已由丁○○、戊○○居住使用，為保持現狀
    ，契約中始註記系爭建物除外之規定，然該除外之規定僅在排除系爭建物一、二
    樓已由告訴人使用之部分，三樓部分則仍可由其使用，況且由球館之水塔、空調
    箱、消防設備均置於系爭建物之情況亦可知其得使用系爭建物，否則即無法經營
    球館。再者，系爭建物乃合夥事業共同出資搭建，告訴人非系爭建物之單獨所有
    人，其亦有權使用，且其並非於告訴人不知之間刻意占有使用系爭建物之三樓，
    無竊佔系爭建物三樓之不法意圖等語。
三、按犯罪事實應依證據認定之，無證據不得認定犯罪事實，又不能證明被告犯罪者
    ，應諭知無罪之判決，刑事訴訟法第一百五十四條第二項及第三百零一條第一項
    ，定有明文。經查：
  (一)本件被告與告訴人及其他股東合夥出資開設喜來登保齡球館，並共同出資搭建系
    爭建物，以作為員工宿舍之用，嗣因喜來登保齡球館經營不善，於八十九年五月
    間結束營業，被告乃收購告訴人及其他股東之股份，將之更名為鹽水保齡球館經
    營保齡球及撞球，並於八十九年五月三十一日與告訴人簽訂房屋租賃契約承租球
    館所在之建築物，契約中約定系爭建物排除於房屋租賃使用範圍，簽訂租約時，
    系爭建物之一樓已由告訴人出租予案外人己○○、二樓由證人庚○○居住，及丁○○、戊○○居住於附屬建物之三樓係經被告同意等事實，業經被告供述綦詳，
    核與告訴人所述相符，並有買賣讓渡契約書影本、房屋租賃契約書影本各乙份、
    照片五幀在卷可稽。又系爭建物與球館係連棟建築且未辦理保存登記，球館所使
    用之風箱、水塔、消防設備均置於系爭建物內等情，經本院於九十三年四月十九
    日現場履堪確認無誤，有堪驗筆錄、照片二十三幀、台南縣鹽水地政事務所九十
    三年四月二十七日所測字第０九三０００一九九六號函附之土地複丈成果圖附卷
    可佐。此部分事證明確，足可認定。
  (二)告訴人指訴：被告令丁○○、戊○○搬入系爭建物三樓居住之時間，係於八十九
    年十月間云云。惟證人丁○○證稱：於八十九年五月間，因當時保齡球館在裝潢
    ，要改裝成撞球館及保齡球館，被告即要伊與戊○○住在系爭建物之三樓；證人
    戊○○於台灣台南地方法院檢察署九十年度營偵字第七八四號被訴侵占案件，在
    警詢及偵查中亦陳述：伊與丁○○於八十九年五月間，居住於系爭建物三樓等語
    。證人甲○○證稱：於八十九年五月間喜來登球館仍在經營結束營業前，被告已
    經準備要接手，內部有部分整修改裝為撞球台時，該時丁○○就來了，他是住在
    球館裡面；於八十九年八月間，庚○○搬走後，伊和被告亦有到系爭建物之二樓
    泡茶，當時有看到丁○○與戊○○等詞。就證人甲○○所證，被告於喜來登球館
    於八十九年五月間結束營業前，收購告訴人及其他股東之股份，為將來鹽水保齡
    球館之營業接手，為之內部改修，應可認定。而證人丁○○原居屏東縣屏東市○○街五十七巷六號，有年籍資料在卷可參。丁○○受被告之央請遠至台南縣鹽水
    鎮○○路一四三號鹽水保齡球館營業改修裝潢，進而與女友戊○○居住在該處原
    員工宿舍即系爭房屋三樓，即符常情。是被告係於八十九年五月間同意丁○○、
    戊○○搬入系爭建物三樓居住洵可認定。雖證人即告訴人之女友庚○○於本院證
    稱：伊於八十八年秋天左右住進系爭建物二樓，住至八十九年八月間，住進去的
    時候有去三樓查看，當時三樓沒有人居住，之後一、二個月後，伊有再到三樓看
    一次，之後就沒去看過了，不知丁○○、戊○○何時搬進去等情。就證人庚○○
    之證述，其於八十八年秋天住進係爭建物後二月前去三樓一次，後即未再前往，
    顯對三樓使用情形不明；復於八十九年八月間搬離，更不能為告訴人指訴丁○○
    、戊○○於八十九年十月間搬入系爭建物三樓居住，而為被告不利之證明。
  (三)按各合夥人之出資，及其他合夥財產，為合夥人全體之公同共有；又各共有人，
    按其應有部分，對於共有物之全部，有使用、收益之權，民法第六百六十八條、
    第八百十八條定有明文。系爭建物為合夥事業共同出資搭建，業據被告供述、告
    訴人指訴及合夥之證人甲○○證述明確。則系爭建物依前揭民法規定，即為合夥
    人全體所公同共有，而被告既為合夥人之一，即為系爭建物之公同共有人，被告
    就系爭建物，依前開民法之規定，即有使用、收益之權，則被告於八十九年五月
    間合夥事業仍存續時，佔用系爭建物之一部分，其所為乃屬共有人權利正當行使
    之行為，並無不法可言。
  (四)復按刑法第三百二十條第二項之竊佔罪，既係以意圖為自己或第三人不法之利益
    ，而竊佔他人不動產為其構成要件，則已完成竊佔之行為時，犯罪即屬成立。蓋
    竊佔行為應以己力支配他人不動產時而完成，與一般動產竊盜罪係將他人支配下
    之動產，移置於自己支配下而完成者，固無二致也，最高法院二十五年上字第七
    三七四號判例參照。告訴人自述其於八十九年五月底合夥事業結束後，始取得系
    爭建物之單獨所有權，且被告與告訴人係自八十九年六月一日起，就球館訂立房
    屋租賃契約，並有土地租賃契約書可稽，則被告佔用系爭建物三樓之行為既在告
    訴人取得單獨所有權之前，是被告佔用行為之始，系爭建物仍為被告公同共有之
    不動產，並非他人之不動產，依上開判例之意旨，被告之佔用行為即與刑法第三
    百二十條第一項竊佔罪之己力支配他人不動產之要件不合。又被告佔用系爭建物
    三樓後所為之使用，乃佔用狀態之延續，並非行為之繼續，縱告訴人寄有存證信
    函告知被告無權使用系爭建物，然此係屬民事不當得利之問題，並不因此另構成
    竊佔罪嫌。
四、綜上所述，被告佔用系爭建物既屬合法使用，且佔用之時，被告為共有人之一，
    系爭建物並非告訴人單獨所有，即與刑法第三百二十條第一項竊佔罪之要件有所
    不合。此外復查無其他積極證據，證明被告有何竊佔情事，就此部分既不能證明
    被告犯罪，揆諸前揭規定，應為無罪之諭知。
據上論斷，應依刑事訴訟法第四百五十二條、第三百零一條第一項，判決如主文。
本案經檢察官乙○○到庭執行職務。
中      華      民      國      九十三      年      七      月    八    日
                                  臺灣臺南地方法院刑事第四庭
                                      審判長  法  官  蘇  清  水
                                              法  官  謝  瑞  龍
                                              法  官  林  欣  玲
右正本證明與原本無異。
如不服本判決，應於判決送達後十日內，向本院提出上訴狀。
                                              書記官  汪  姿  秀
中      華      民      國      九十三      年      七      月    八    日
